臺灣板橋地方法院刑事判決　　　　　　　 96年度訴字第372號
公　訴　人　臺灣板橋地方法院檢察署檢察官
被　　　告　乙○○
選任辯護人　周威良　律師
　　　　　　謝孟馨　律師
上列被告因違反著作權法案件，經檢察官提起公訴（九十五年度
偵字第二八六○六號），本院判決如下：
    主  文
乙○○意圖銷售而擅自以重製於光碟之方法侵害他人之著作財產
權，累犯，處有期徒刑貳年，減為有期徒刑壹年。扣案之如附件
一至七所示之物均沒收。
    事  實
一、乙○○前因公共危險等案件，經最高法院以九十一年度台上
    字第三七七六號判決判處應執行有期徒刑二年確定，甫於民
    國九十三年二月十一日入監，於九十四年六月二十一日縮短
    徒刑假釋出監，於九十五年一月九日保護管束期滿，假釋未
    經撤銷，所餘刑期視已執行完畢（構成累犯），詎其仍不知
    悔改，明知如附表一所示之商標圖樣，分別經日商新力電腦
    娛樂股份有限公司（以下簡稱日商新力公司）、日商光榮股
    份有限公司（以下簡稱日商光榮公司）向前經濟部中央標準
    局（現改制為經濟部智慧財產局）及經濟部智慧財產局註冊
    登記，取得商標專用權，指定使用於各種電視遊樂器、軟體
    、錄有電腦遊戲程式之光碟、電視遊樂器用之程式卡帶等商
    品上，現均仍在專用期間，未得商標權人同意或授權，不得
    於同一或類似商品使用相同或近似之商標圖樣。且明知「神
    鬼奇航２：加勒比海盜」等如附件一所示之電影類影音光碟
    片及「真三國無雙４」、「七龍珠Ｚ」等如附件二、三所示
    之遊戲光碟片，分別為美商迪士尼企業股份有限公司等如附
    表一所示公司所享有製作、發行之視聽著作，臺灣光榮公司
    、日商新力公司享有著作發行權之電腦程式著作，且如附件
    二、三所示全部遊戲光碟，透過「ＰｌａｙＳｔａｔｉｏｎ
    ２」（下稱ＰＳ２）電視遊樂器主機之執行，將在螢幕上出
    現上揭日商新力公司、日商光榮公司、所有之商標圖樣（侵
    害商標權之情形如附件二、三所示）；亦明知如附件二、三
    所示各該ＰＳ２系統遊戲光碟內含之「Ｐｒｏｇｒａｍｍｅ
    ｒ　Ｔｏｏｌｓ　ｆｏｒ　ｔｈｅ　ＰｌａｙＳｔａｔｉｏ
    ｎ２　ｃｏｍｐｕｔｅｒ　ｅｎｔｅｒａｉｎｍｅｎｔ　ｓ
    ｙｓｔｅｍ　ｖｅｒｓｉｏｎ１．０」（或Ｌｉｂｒａｒｙ
    Ｃｏｄｅｓ　ｆｏｒ　ｔｈｅ　ＰｌａｙＳｔａｔｉｏｎ２
    　ｃｏｍｐｕｔｅｒ　ｅｎｔｅｒａｉｎｍｅｎｔ　ｓｙｓ
    ｔｅｍ　，ｖｅｒｓｉｏｎ１．０，以下簡稱Ｌｉｂｒａｒ
    ｙＰｒｏｇｒａｍｓ），係日商新力公司享有著作財產權之
    電腦程式著作；明知如附件四、五、六所示之影集，分別係
    普威爾國際股份有限公司（以下簡稱普威爾公司）、木棉花
    國際股份有限公司（以下簡稱木棉花公司）、齊威國際多媒
    體股份有限公司（以下簡稱齊威公司）在臺灣地區獨家享有
    重製、發行與租售錄影帶、ＶＣＤ、ＤＶＤ等權利之視聽著
    作，未經上開公司同意或授權，不得擅自重製或以移轉所有
    權之方式散布重製物。詎其竟基於意圖銷售侵害商標專用權
    及著作權之重製物之包括犯意，自九十五年七月中旬起，向
    真實姓名年籍不詳綽號「小黑」之成年男子購買如附件二、
    三所示之盜版遊戲光碟片，向真實姓名年籍不詳之徐姓成年
    男子購買附件四之一、附件五之一之盜版動畫光碟片，且未
    經上開公司同意或授權，在位於臺北縣三重市○○街三號住
    處內，擅自重製附件一之影音光碟片、附件四之二、附件五
    之二、附件六之動畫光碟片，在臺北縣三重市三和夜市內販
    售予不特定人，又以住家之電腦主機、數據機上網至「ＹＡ
    ＨＯＯ奇摩拍賣」網站，以帳號「ａｃ00000000@
    ｙａｈｏｏ．ｃｏｍ．ｔｗ」之名義，登載販售盜版動畫光
    碟片之拍賣廣告，俟上網之不特定人士看見拍賣廣告，競價
    標買，買家得標拍定後，經由電子郵件與聯絡，並俟買方將
    貨款匯入其所開立之郵局帳號0000000、00000
    00號帳戶後、台新銀行三重分行帳號000000000
    00000號帳號內，再利用棉套包裝後，放入信封袋再以
    郵寄方式將盜版光碟片寄送予客戶，而侵害前開公司之著作
    財產權，嗣先於九十五年十二月五日二十一時三十分許，在
    臺北縣三重市三和夜市內，為警當場查獲，並扣得包括如附
    件一之盜版影音光碟片七十三片、附件二、三之盜版遊戲光
    碟片。後於九十六年一月九日警方持搜索票至被告住處查獲
    ，扣得附件四、五、六所示之盜版動畫光碟片，其供重製販
    售盜版光碟片所用如附件七所示之物。
二、案經財團法人電影及錄影著作保護基金會及臺灣光榮公司訴
    由內政部警政署保安警察第二總隊第一大隊第一中隊報告臺
    灣板橋地方法院檢察署檢察官偵查起訴，暨日商新力公司、
    普威爾公司、木棉花公司、齊威公司訴請內政部警政署保安
    警察第二總隊第一大隊第一中隊報告同署檢察官移送併辦。
    理  由
一、訊據被告乙○○對於重製附件一所示之視聽影音光碟片，販
    售盜版之附件一、二、三、四之一、五之一之光碟片及擅自
    重製附件四之二、五之二、六之影音光碟片坦承不諱，惟矢
    口否認將自行燒錄之附件四之二、五之二、六之動畫光碟片
    販售，辯稱：附件四之二、五之二、六動畫光碟片只有供自
    己保存欣賞，沒有販賣云云。經查：
    (一)附表編號一、二之「ＰｌａｙＳｔａｔｉｏｎ２」、「Ｐ
      Ｓ」設計圖，分別係日商新力公司向經濟部中央標準局申
      請核准註冊登記，取得商標專用權；附表編號三係日商光
      榮公司向同局申請核准註冊登記，取得商標專用權，日商
      光榮公司並再授權予臺灣光榮公司在臺灣使用；指定使用
      於電腦、錄有電腦程式之磁碟、卡帶卡匣、磁卡、磁帶及
      光碟等商品，且仍在專用期間內。附件一所示之視聽光碟
      片，為附件一所示之美商迪士尼公司等享有著作權，而扣
      案之光碟片均屬非法重製物，業據財團法人電影及錄影著
      作保護基金會黃建華於警詢、偵查中指述綦詳，復有該基
      金會出具之鑑識報告、附件一之扣案之光碟片可稽。附件
      二之電腦程式著作，係臺灣光榮公司享有著作權之電腦程
      式著作等情，有告訴人提出真品光碟發行資料，而扣案光
      碟片九片均為非法重製物，有告訴人臺灣光榮公司代理人
      丙○○出具之鑑識報告書及附件二所示之扣案光碟片可證
      。又ＰＳ２系統遊戲軟體光碟內所儲存之「Ｌｉｂｒａｒ
      ｙＰｒｏｇｒａｍｓ」電腦程式著作，係日商新力公司享
      有著作權之電腦程式著作，業據日商新力公司告訴代理人
      戊○○於本院審理中指述明確，復有經濟部智慧財產局商
      標資料檢索服務二紙、經認證美國著作權登記證書影本二
      件、經日本東京法務局及我國駐日經濟文化代表處認證之
      英文聲明書影本及中文譯本、原版遊戲光碟片封面各乙紙
      、扣案之附件三之遊戲光碟片可證，查扣之附件三光碟片
      係屬盜版，亦具告訴代理人指陳綦詳。附件四、五、六之
      盜版動畫光碟片，為普威爾公司、木棉花公司、齊威公司
      在台獨家享有重製、發行與租售錄影帶、ＶＣＤ、ＤＶＤ
      等權利之視聽著作，有告訴人普威爾公司提出之行政院新
      聞局錄影節目審查合格書、授權書、原產地證明、告訴人
      木棉花公司提出之行政院新聞局錄影節目審查合格書、授
      權書、原產地證明；齊威公司出具之行政院新聞局錄影節
      目審查合格書、發行證明書、節目代理合約、節目授權合
      約、原產地證明；而扣案之附件四、五、六所示之動畫光
      碟片均屬非法重製物，業據告訴人普威爾公司代理人丁○
      ○、告訴人木棉花公司代理人甲○○、告訴人齊威公司代
      理人李家慶於警詢中指述歷歷，復有鑑識證明書三份、附
      件四、五、六之光碟片可稽。此外，被告上網至「ＹＡＨ
      ＯＯ奇摩拍賣」網站，以帳號「ａｃ00000000@
      ｙａｈｏｏ．ｃｏｍ．ｔｗ」之名義，登載販售盜版影音
      光碟片之拍賣廣告，俟上網之不特定人士看見拍賣廣告，
      競價標網頁，指定匯入其郵局、台新銀行三重分行之帳戶
      內，復有拍賣資料、存摺明細資料、ＩＰ資料、臺灣固網
      股份有限公司書函及附件七之物品可證。被告自白核與事
      實相符，堪予採信。
    (二)被告坦承販賣附件四之一、五之一之盜版光碟片，惟辯稱
      附件四之二、五之二、六之盜版光碟片是自己燒錄作為欣
      賞之用，並無販賣行為云云。然查，查獲之附件六所示之
      花田少年史共有三部，如要自行珍藏，何以燒錄三部留存
      ，況且附件四之二、五之二之光碟片，部分與附件四之一
      、五之一之盜版光碟片重複，既已有光碟片可供留存觀看
      ，何需費時自行燒錄留存，且經詢問被告有關附件四之二
      、五之二、六之相關動畫內容，被告大多無法說明，既未
      曾觀閱，何以決意收藏，且被告燒錄片多達上千片，其辯
      稱無販售之意，無法置信，又其住家內燒錄機高達三台，
      是其辯稱附件四之二、五之二、附件六之光碟片均是燒錄
      後供自己欣賞，要無可信，被告犯行洵堪認定。
二、核被告乙○○所為，係犯商標法第八十二條販賣仿冒商標商
    品及著作權法第九十一條第三項、第二項意圖銷售而擅自以
    重製於光碟之方法侵害他人之著作財產權罪。所犯明知係侵
    害著作權之光碟重製物而散布之低度行為，為意圖銷售而擅
    自以重製於光碟之方法侵害他人著作財產權之高度行為所吸
    收，不另論罪（最高法院九十五年度台上字第一八一二號判
    決參照）。按刑事法若干犯罪行為態樣，本質上原具有反覆
    、延續實行之特徵，立法時既予特別歸類，定為犯罪構成要
    件之行為要素，則行為人基於概括之犯意，在密切接近之一
    定時、地持續實行之複次行為，倘依社會通念，於客觀上認
    為符合一個反覆、延續性之行為觀念者，於刑法評價上，即
    應僅成立一罪。學理上所稱「集合犯」之職業性、營業性或
    收集性等具有重複特質之犯罪均屬之，例如經營、從事業務
    、收集、販賣、製造、散布等行為概念者是（最高法院九十
    五年度臺上字第一０七九號判決意旨參照）。故被告未得商
    標權人同意，於同一商品使用相同之註冊商標之商品而販賣
    之行為，及意圖銷售而擅自以重製於光碟之方法侵害他人之
    著作財產權之犯行，應僅成立「集合犯」一罪，公訴人就上
    開犯行，論以連續犯，容有誤會。又被告以一行為同時侵害
    附件一至六所示之告訴人之著作權，為同種想像競合犯；以
    一行為觸犯侵害著作權罪與販賣仿冒商標商品二罪，為想像
    競合犯，從一重論以著作權法第九十一條第三項、第二項意
    圖銷售而擅自以重製於光碟之方法侵害他人之著作財產權罪
    。被告有事實欄所述之犯罪科刑執行情形，受有期徒刑執行
    完畢五年內再犯本件有期徒刑以上之罪，為累犯，依刑法第
    四十七條第一項加重其刑。檢察官移送併辦部分，與起訴部
    分有集合犯之關係，為起訴效力所及，應一併審究。爰審酌
    被告未能尊重他人之商標及著作財產權，意圖銷售而擅自重
    製於光碟，既侵害他人著作財產權，亦損及我國保護智慧財
    產權之國際形象，兼衡其犯罪之動機、目的、期間，重製之
    數量、販售數量非少、坦承部分犯行等一切情狀，量處如主
    文所示之刑，被告犯罪時間在九十六年四月二十四日之前，
    所犯法條不在限制減刑之列，並依九十六年罪犯減刑條例第
    二條第一項第三款規定減輕其刑至二分之一。
三、至於併案意旨書雖以如附表三所示之盜版光碟透過電視遊樂
    器或電腦主機執行時，螢幕畫面上會出現新力公司之「Lice
    ns edbySony Computer Entertainment Inc.」等文字，用
    以表明為該公司授權之意思，足以對外表示該等光碟片產品
    係新力公司所授權製造，認被告另涉犯刑法第二百十六條、
    二百二十條第二項、二百十條之行使偽造準私文書罪。惟依
    據本院其他案件審理經驗：扣案之ＰＳ２光碟於執行時，在
    螢幕上並不會出現前揭授權文字，沒有涉及偽造準私文書之
    問題，是公訴人認扣案之ＰＳ２碟於執行時在螢幕上會出現
    上開授權文字，被告另涉犯行使偽造準私文書罪，尚有誤會
    ，惟因公訴意旨認此部分與前揭有罪部分有裁判上一罪之關
    係，爰不另為無罪之諭知。
四、扣案如附表一至六所示之物，係盜版光碟片，附件七所示之
    物，為被告所有供本件犯罪所用之物，依犯著作權法第九十
    一條之一第三項、第二項犯罪所用之物，不問屬於被告與否
    ，均依著作權法第九十八條之規定宣告沒收之。
據上論斷，應依刑事訴訟法第二百九十九條第一項前段，商標法
第八十二條、著作權法第九十一條第三項、第二項、第九十八條
，刑法第十一條前段、第五十五條、第四十七條第一項，中華民
國九十六罪犯減刑條例第二條第一項第三款、第七條，判決如主
文。
本案經檢察官黃佳權到庭執行職務。
中　　華　　民　　國　　96　　年　　8 　　月　　16　　日
                  刑事第九庭審判長法　官  潘翠雪
                                  法  官  王士珮
                                  法  官  絲鈺雲
以上正本證明與原本無異
如不服本判決應於送達後10日內向本院提出上訴狀
                                  書記官  蔡美如
中　　華　　民　　國　　96　　年　　8 　　月　　17　　日
附錄本案論罪科刑法條全文
著作權法第九十一條
擅自以重製之方法侵害他人之著作財產權者，處三年以下有期徒
刑、拘役，或科或併科新臺幣七十五萬元以下罰金。意圖銷售或
出租而擅自以重製之方法侵害他人之著作財產權者，處六月以上
五年以下有期徒刑，得併科新臺幣二十萬元以上二百萬元以下罰
金。
以重製於光碟之方法犯前項之罪者，處六月以上五年以下有期徒
刑，得併科新臺幣五十萬元以上五百萬元以下罰金。著作僅供個
人參考或合理使用者，不構成著作權侵害。
┌────────────────────────────────────┐
│附表一：本案之商標專用權                                                │
├──┬──────┬──────┬─────────┬─────┬───┤
│編號│  商標圖樣  │商標專用權人│ 　指定使用商品   │ 專用期間 │ 備註 │
│    │（商標名稱）│（註冊號數）│                  │          │      │
├──┼──────┼──────┼─────────┼─────┼───┤
│ 一 │            │新力電腦娛樂│電腦、錄有電腦程式│84年3月1日│ A商標│
│    │            │股份有限公司│之磁碟、磁卡、磁帶│起至104年2│      │
│    │            │（第00000000│及光碟。          │月28日止  │      │
│    │            │號）        │                  │          │      │
│    │（PlayStatio│            │                  │          │      │
│    │  n）       │            │                  │          │      │
├──┼──────┼──────┼─────────┼─────┼───┤
│ 二 │            │新力電腦娛樂│電腦、錄有電腦程式│85年3月16 │ B商標│
│    │            │股份有限公司│之卡帶、磁碟、光碟│日起至105 │      │
│    │            │（第00000000│及卡匣。          │年3月15日 │      │
│    │            │號）        │                  │止        │      │
│    │            │            │                  │          │      │
│    │（PS設計圖）│            │                  │          │      │
├──┼──────┼──────┼─────────┼─────┼───┤
│ 三 │            │臺灣光榮綜合│電腦、中央處理機、│91年9月16 │ C商標│
│    │            │資訊股份有限│電腦連接線、電腦滑│日起至101 │      │
│    │            │公司（第0101│鼠、電腦軟體（已錄│年9月15日 │      │
│    │            │4662號）    │）、錄有電腦遊戲程│止        │      │
│    │            │            │式之光碟、遊戲程式│          │      │
│    │            │            │匣、顯示器、電視遊│          │      │
│    │            │            │樂器、電腦遊樂器軟│          │      │
│    │            │            │體、電腦遊樂器搖桿│          │      │
│    │            │            │、錄放影機、投影設│          │      │
│    │            │            │備、網路卡、網路橋│          │      │
│    │            │            │接器、網際網路電話│          │      │
│    │            │            │、通訊設備（器材）│          │      │
│    │            │            │、數據機（調變解調│          │      │
│    │            │            │器）、遊樂園用大型│          │      │
│    │            │            │電動機械設備、影碟│          │      │
│    │  （Koei）  │            │。                │          │      │
└──┴──────┴──────┴─────────┴─────┴───┘
附件七
一、電腦主機（內含燒錄機一台、光碟機一台）一台。
二、一對三型燒錄機一台。
三、一對一型燒錄機。
四、空白光碟片二百七十五片。
五、信封袋一包。
六、棉套四包。
